臺灣新北地方法院民事判決
111年度簡上附民移簡字第16號
原      告  柯俊任  
被      告  廖萬達  
上列當事人間請求侵權行為損害賠償事件，原告提起刑事附帶民
事訴訟（110年度簡上附民字第42號），經本院刑事庭移送前來
，本院於民國111年6月21日言詞辯論終結，判決如下：
    主      文
被告應給付原告新臺幣貳萬貳仟零壹拾柒元，及自民國一百一十
年十月二十九日起至清償日止，按週年利率百分之五計算之利息
。
訴訟費用由被告負擔。
    事實及理由
壹、程序方面：
    被告經合法通知，未於最後言詞辯論期日到場，核無民事訴
    訟法第386條各款所列情形，爰依原告聲請，由其一造辯論
    而為判決。
貳、實體方面：
一、原告主張：被告前以每1帳戶每10日為1期，每期可領取新臺
    幣（下同）1萬1,000元為代價，先依詐欺集團成員指示變更
    提款卡密碼，再於民國109年8月12日，在新北市鶯歌區中山
    路上之全家便利商店，以店到店寄送方式，將其申設之合作
    金庫商業銀行鶯歌分行帳號0000000000000號帳戶（下稱系
    爭帳戶）之存摺及提款卡（以下合稱系爭帳戶資料），寄交
    予詐欺集團成員使用。嗣該詐欺集團成員取得系爭帳戶資料
    後，即於109年8月17日晚間6時5分許，先後假冒為「讀冊網
    路書店」人員及台中商業銀行客服人員，撥打電話向原告佯
    稱因會計人員作業疏失，將訂單數量誤列為書籍20本，須依
    指示操作網路銀行取消云云，致原告誤信為真，而於109年8
    月17日晚間6時49分許，依指示以網路銀行匯款2萬2,017元
    至系爭帳戶内。又被告因提供系爭帳戶資料予該詐欺集團成
    員，致原告及其他被害人受騙後匯款至系爭帳戶，業經本院
    以110年度簡字第1086號判決判處被告犯幫助詐欺取財罪，
    處有期徒刑2月。而被告因上開提供系爭帳戶資料之行為，
    致原告受有上開損害，原告自得請求被告賠償2萬2,017元。
    爰依侵權行為之法律關係，提起本件訴訟等語，並聲明：被
    告應給付原告2萬2,017元，及自起訴狀繕本送達翌日起至清
    償日止，按週年利率5％計算之利息。　　
二、被告未於言詞辯論期日到庭，惟於本院準備程序到庭則以：
    被告雖因提供系爭帳戶資料予詐欺集團成員，致原告及其他
    被害人受騙後匯款至系爭帳戶，經本院以110年度簡字第108
    6號判決判處被告犯幫助詐欺取財罪，處有期徒刑2月，並經
    本院合議庭以110年度簡上字第314號判決（下稱另案）駁回
    上訴而確定。惟被告係因需款使用，在求職過程中應徵線上
    賭博相關工作，招募者要求須提供系爭帳戶資料，每10日得
    領取1萬1,000元，被告始提供系爭帳戶資料，並未預見詐欺
    集團會以系爭帳戶資料詐騙原告，是原告請求被告賠償上開
    損害，並無理由等語，資為抗辯，並聲明：原告之訴駁回。
三、經查，被告因寄交系爭帳戶資料予詐欺集團成員，嗣詐欺集
    團成員取得上開資料後，即以上開方式詐欺原告，致原告受
    騙後匯款2萬2,017元至系爭帳戶；而被告因提供系爭帳戶資
    料予詐欺集團成員，致原告及其他被害人受騙後匯款至系爭
    帳戶，業經本院以110年度簡字第1086號判決判處被告犯幫
    助詐欺取財罪，處有期徒刑2月，繼經本院合議庭以另案判
    決駁回上訴而確定等事實，有本院110年度簡字第1086號判
    決及另案判決在卷可參（見本院卷第13至19頁），並經本院
    依職權調閱另案刑事案件電子卷證核閱無誤，且為兩造所不
    爭執，堪信為真實。
四、至原告主張被告提供系爭帳戶資料予詐欺集團成員，致原告
    受有上開損害，應賠償原告2萬2,017元等節，則為被告所否
    認，並以前詞置辯，故本件應審究者為原告依侵權行為之法
    律關係，請求被告賠償2萬2,017元，有無理由？茲分述如下
    ：　　
　㈠被告有幫助詐欺取財之故意：
　⒈按申請開立金融帳戶並無特殊資格或門檻限制，一般民眾均
    能自由申請，如無正當理由，實無蒐集他人金融帳戶使用之
    道理及必要，而金融帳戶為個人參與經濟活動之重要交易與
    信用工具，關乎存戶個人財產權益之保障，具有強烈屬人性
    ，與存戶之存摺、提款卡及密碼結合，其專屬性、私密性更
    形提高，故一般人均有妥善保管及防止他人擅自使用自己金
    融帳戶之基本認識，除非與本人關係密切者，難以想像有何
    理由可將個人金融帳戶輕易交付他人自由流通使用，縱有特
    殊事由偶須將個人金融帳戶提供他人使用，為免涉及不法或
    使自身信用遭受損害，必深入瞭解用途與合理性後始供之使
    用，且此種專有性物品倘落入不明陌生人手中，而未加以闡
    明正當合理用途，極易被利用作為與財產有關之犯罪工具，
    此為一般日常生活經驗及通常事理，且邇來犯罪集團利用人
    頭帳戶實行財產犯罪案件層出不窮，業已廣為媒體、政府機
    構多方宣導、披載，提醒一般民眾勿因一時失慮而誤蹈法網
    ，輕易將個人金融帳戶交付他人，成為協助他人從事財產犯
    罪之工具，是以，苟不以自己名義開立金融帳戶，反以各種
    名目向他人蒐集或取得金融帳戶，存戶應有蒐集或取得金融
    帳戶者極可能持以從事不法財產犯罪及隱藏真實身分之懷疑
    或認識，此為參與社會生活並累積社會經驗而具通常智識程
    度之一般人所可得知。
  ⒉查被告固抗辯：伊當時需要用錢，因為對方說線上賭博需要
    帳戶使用，每提供1個帳戶每10日得領取1萬1,000元，伊才
    提供系爭帳戶資料予對方，不知道會被拿去作為不法使用等
    語（見本院卷第52頁）。然參諸被告學歷為高職畢業，且於
    交付系爭帳戶資料時已40餘歲乙節，有被告個人戶籍資料查
    詢結果在卷可佐（另置於限閱卷內），足認被告斯時已具相
    當之智識能力及社會經驗，則被告對於他人藉詞線上賭博索
    取帳戶，且被告僅須單純提供帳戶即得按期獲取酬勞等節，
    依其智識程度及社會經驗，本應對他人索取系爭帳戶資料之
    理由有所疑慮，而得查悉其違常。惟被告未再詳加查證瞭解
    他人索取系爭帳戶資料之理由及用途，以確保系爭帳戶資料
    確供合法使用，即輕率將系爭帳戶資料寄交他人，未予確認
    系爭帳戶後續使用情形，顯有容任他人以系爭帳戶供作不法
    使用之意，堪認被告將系爭帳戶資料寄交他人時，主觀上已
    預見其提供之系爭帳戶極可能遭他人利用持作財產犯罪之工
    具，而有幫助詐欺取財之故意，故被告抗辯前詞，尚非有據
    ，不足為採。
　㈡被告應負侵權行為損害賠償責任：
　⒈按因故意或過失，不法侵害他人之權利者，負損害賠償責任
    。故意以背於善良風俗之方法，加損害於他人者亦同。數人
    共同不法侵害他人之權利者，連帶負損害賠償責任。不能知
    其中孰為加害人者亦同。造意人及幫助人，視為共同行為人
    ，民法第184條第1項前段、後段、第185條分別定有明文。
    又數人共同不法侵害他人之權利者，對於被害人所受損害，
    所以應負連帶賠償責任，係因數人之行為共同構成違法行為
    之原因或條件，因而發生同一損害，具有行為關連共同性之
    故。民事上之共同侵權行為，並不以共同侵權行為人在主觀
    上有犯意聯絡為必要，如在客觀上數人之不法行為，均為其
    所生損害之共同原因，即所謂行為關連共同，已足以成立共
    同侵權行為（最高法院85年度台上字第139號判決意旨參照
    ）。
　⒉查被告基於幫助詐欺取財之故意，提供系爭帳戶資料予詐欺
    集團成員，致原告受騙後依指示匯款至系爭帳戶，再由該詐
    欺集團成員領得該詐騙款項，是被告上開行為已幫助該詐欺
    集團成員實現對原告詐欺取財之結果，則被告主觀上既有幫
    助詐欺取財之故意，客觀上亦以不法之幫助行為，幫助詐欺
    集團成員遂行對原告詐欺取財之結果，且此與原告所受損害
    間，具有相當因果關係，揆諸前揭法條及裁判意旨，被告自
    應對原告所受損害，負侵權行為損害賠償責任，是被告抗辯
    其並未詐欺原告，毋庸對原告負損害賠償之責等詞，尚非有
    據，要無可採。從而，原告依侵權行為之法律關係，請求被
    告負損害賠償責任，洵屬有據。
　㈢原告得請求被告賠償之金額為何？　
　⒈按損害賠償，除法律另有規定或契約另有訂定外，應以填補
    債權人所受損害及所失利益為限，民法第216條第1項定有明
    文。查原告主張其因被告提供系爭帳戶資料予詐欺集團成員
    ，致原告受騙後匯款2萬2,017元至系爭帳戶乙節，業據認定
    如前，是原告主張其受有2萬2,017元之積極損害，被告應就
    此負損害賠償責任部分，洵屬有據。
　⒉末按給付無確定期限者，債務人於債權人得請求給付時，經
    其催告而未為給付，自受催告時起，負遲延責任；其經債權
    人起訴而送達訴狀，或依督促程式送達支付命令，或為其他
    相類之行為者，與催告有同一之效力；又遲延之債務，以支
    付金錢為標的者，債權人得請求依法定利率計算之遲延利息
    ；應付利息之債務，其利率未經約定，亦無法律可據者，週
    年利率為5％，民法第229條第2項、第233條第1項前段、第20
    3條分別定有明文。本件原告請求被告給付損害賠償，係以
    支付金錢為標的，故原告請求被告給付自起訴狀繕本送達翌
    日即110年10月29日（見附民卷第9頁）起至清償日止，按週
    年利率5％計算之利息，於法有據，應予准許。
五、綜上所述，原告依侵權行為之法律關係，請求被告給付2萬2
    ,017元，及自110年10月29日起至清償日止，按週年利率5％
    計算之利息，為有理由，應予准許。
六、本件事證已臻明確，兩造其餘攻防方法及所提證據，核與判
    決結果不生影響，爰不予逐一論駁，附此敘明。　　
七、訴訟費用負擔之依據：民事訴訟法第78條。　
中　　華　　民　　國　　111 　年　　7 　　月　　12　　日
                  民事第七庭  審判長法  官  陳映如   
　　　　　　　
　　　　　　　                      法  官  王婉如
　　　　　　　
　　　　　　　　　                  法　官　李宇銘
以上正本係照原本作成。
本判決不得上訴。
中　　華　　民　　國　　111 　年　　7 　　月　　12　　日
　　　　　　　　　　　　        書記官  李律廷